【裁判字號】    90,易,619
【裁判日期】    900926
【裁判案由】    侵占
【裁判全文】
臺灣士林地方法院刑事判決                            九十年度易字第六一九號
    公  訴  人  臺灣臺北地方法院檢察署檢察官
    被      告  甲○○
右列被告因侵占案件，經臺灣臺北地方法院檢察署檢察官提起公訴（八十九年度偵字
第一二七二四號），經臺灣臺北地方法院判決管轄錯誤，移由本院審理 (臺灣臺北地
方法院九十年度易字第八０七號)，本院判決如左：
    主  文
甲○○意圖為自己不法之所有，而侵占自己持有他人之物，處拘役伍拾玖日，如易科
罰金，以參佰元折算壹日。
    事  實
一、甲○○於八十九年間因偽造文書案件，經本院處拘役五十日，緩刑三年，於八十
    九年十一月三日確定，其於民國八十六年十一月二十日，與東侑交通有限公司（
    以下簡稱東侑公司）簽訂臺北市計程車客運業駕駛人自備車輛參與經營契約，約
    定由甲○○提供引擎號碼為Ｍ四Ａ０四一二四號之三陽牌雅哥汽車車身一輛，登
    記在東侑公司名下，並由東侑公司提供車牌號碼為ＢＷ─一０一號之營業小客車
    牌照二面及行車執照予甲○○營業使用，而甲○○所提供之上開車身係向東侑公
    司以總價新臺幣（下同）十五萬元所購買，以每期本息一萬四千五百元，自八十
    六年十二月二十四日起至八十七年十二月二十四日止共十二期之方式，分期攤還
    。另甲○○並須按月繳納靠行費（包括車牌租金）一千二百元予東侑公司。詎甲
    ○○於繳納三期之分期款及至八十七年五月之靠行費用後，因發現車體似有瑕疵
    ，即未再繳納任何費用，並於八十七年五月間某日，意圖為自己不法之所有，將
    上開車牌二面取下置於其另有之福特牌全壘打汽車車體上使用，並使用該號牌之
    行車執照，將前開車牌及行車執照易持有為己有而侵占入己。嗣東侑公司屢向甲
    ○○追討費用未果，始發現上情。
二、案經東侑公司訴請臺灣臺北地方法院檢察署檢察官偵查起訴，經臺灣臺北地方法
    院判決管轄錯誤，移由本院審理。
    理  由
一、訊據被告甲○○固不否認右揭自東侑公司所有之三陽牌雅哥汽車上取下號碼為Ｂ
    Ｗ─一０一之車牌改置於其原有之福特全壘打汽車上使用，並使用該號牌之行車
    執照等事實，惟矢口否認有何侵占犯行，辯稱其並無不法所有之意圖，本件應屬
    民事糾紛云云。惟查：被告右揭犯罪事實，業据告訴人東侑公司指訴甚詳，且被
    告自八十七年三月二十二日起至八十八年十二月八日止，即使用系爭車牌違規達
    二十六次之多，距其繳納最後一次行費即八十七年五月之後，長達一年半餘，此
    有臺北市交通事件裁決所交通違規罰鍰查詢明細表影本二紙在卷可憑。再者，被
    告於八十八年十二月八日所違反者係道路交通管理處罰條例第二十一條第一項第
    一款及第三十六條第一項，即汽車駕駛人未領有駕駛執照駕車，及營業小客車駕
    駛人未領取執業登記證即行執業之規定，故本案ＢＷ─一０一號之車牌二面，被
    該案舉發單位即臺北市政府警察局士林分局警備隊代為保管，迄八十九年五月二
    十三日被告始至臺北市交通事件裁決所繳納罰鍰結案並領回二面號牌，此有該所
    八十九年八月十七日北市裁二字第八九七０九一六六００號函附卷可參，足見被
    告長期使用系爭號牌營業，迄為警查扣為止，參以被告係於告訴人提起本案訴訟
    後，才繳納罰鍰領回號牌，且被告繳納五期靠行費用後，即未再繳納任何相關費
    用及稅捐，並繼續使用系爭號牌及行車執照，其有不法所有之意圖及侵占之故意
    甚明。被告以前詞置辯，係事後圖卸之詞，無足憑採。此外，復有台北市計程車
    客運業駕駛人自備車輛參與經營契約書、汽車新領牌照登記書、存證信函等附卷
    可資為憑，本件事證明確，被告犯行堪以認定，應依法論科。
二、核被告甲○○所為係犯刑法第三百三十五條第一項之侵占罪。爰審酌被告犯罪之
    動機、目的、手段，犯罪時所受之刺激及其品性、生活狀況、智識程度、犯罪所
    生之損害，犯罪後已將車輛、車牌及行車執照歸還予告訴人，犯罪後態度尚稱良
    好等一切情狀，量處如主文所示之刑。按被告犯罪後，刑法第四十一條業已修正
    為「犯最重本刑為五年以下有期徒刑以下之罪，而受六個月以下有期徒刑或拘役
    之宣告，因身體、教育、職業、家庭之關係或其他正當事由，執行顯有困難者，
    得以一元以上三元以下折算一日，易科罰金。但確定因不執行所宣告之刑，難收
    矯正之效，或難以維持法秩序者，不在此限。併合處罰之數罪，均有前項情形，
    其應執行之刑逾六月者，亦同」，於民國九十年一月十日公布，同年一月十二日
    施行，是被告犯後法律已有變更，經比較新舊法，以修正後之刑法第四十一條第
    一項較有利於被告，自應適用新法，就前開宣告刑諭知易科罰金之折算標準。
據上論斷，應依刑事訴訟法第二百九十九條第一項前段，刑法第二條第一項前段、第
三百三十五條、第四十一條第一項前段，罰金罰鍰提高標準條例第一條前段，判決如
如主文。
本案經檢察官譚德周到庭執行職務。
中       華       民       國      九十     年    九    月    二十六    日
                                  臺灣士林地方法院刑事第三庭
                                      法  官
如不服本判決，應於判決送達後十日內，向本院提出上訴狀。
附錄本案論罪科刑法條：
中華民國刑法第三百三十五條 (普通侵占罪)
意圖為自己或第三人不法之所有，而侵
占自己持有他人之物者，處五年以下有期徒刑、拘役或科或併科一千元以下罰金。前
項之未遂犯罰之。


司法院資訊處製作；財團法人民間司法改革基金會備份。
